【裁判字號】    95,交聲,403
【裁判日期】    950728
【裁判案由】    交管條例聲異
【裁判全文】
臺灣板橋地方法院交通事件裁定        95年度交聲字第403號
原處分機關  交通部公路總局臺北區監理所蘆洲監理站
異  議  人  甲○○
即受處分人
上列異議人即受處分人因違反道路交通管理處罰條例案件，對於
交通部公路總局臺北區監理所蘆洲監理站95年2月27日所為之北
監蘆字第裁46-C00000000號處分（原舉發案號：北縣警交字第C0
0000000號），聲明異議，本院裁定如下：
    主  文
異議駁回。
    理  由
一、原處分意旨略謂：異議人即受處分人甲○○於95年1月14日8
    時15分許，駕駛車號GHP-220號重型機車，行經臺北縣三重
    市○○路○段與文化北路路口處時，因「肇事致人受傷逃逸
    」違規，為臺北縣政府警察局交通警察隊三重分隊以北縣警
    交字第C00000000號舉發違反道路交通管理事件通知單舉發
    ，原處分機關乃依道路交通管理處罰條例第62條第1項及同
    條例第67條第1項之規定，裁處吊銷駕駛執照，並終身不得
    考領駕駛執照。
二、聲明異議意旨略以：當初車禍發生時，異議人曾下車欲帶被
    害人上醫院就醫，被害人堅持不就醫，稱其騎乘之機車為向
    朋友所借，要求異議人賠償該機車之損害，當時經磋商後，
    與被害人同意以新臺幣（下同）1000元達成和解，嗣被害人
    亦向異議人索取電話號碼，即知被害人同意異議人離去，另
    異議人之保險給付即足以賠償被害人之所有損害，且雙方嗣
    後已於臺北縣三重市調解委員會成立調解，異議人賠償被害
    人39250元，益足徵異議人無逃逸之故意與犯行，為此聲明
    異議，爰請撤銷原處分云云。
三、按汽車駕駛人，駕駛汽車肇事致人受傷或死亡，應即採取救
    護或其他必要措施，並向警察機關報告，不得駛離；違者吊
    扣其駕照3個月至6個月；逃逸者吊銷駕駛執照；汽車駕駛人
    依第62條第1項之規定吊銷駕駛執照者，終身不得考領駕駛
    執照，道路交通安全管理處罰條例第62條第1項、同條例第6
    7條第1項分別定有明文。次按行為後法律或自治條例有變更
    者，適用行政機關最初裁處時之法律或自治條例；但裁處前
    之法律或自治條例有利於受處罰者，適用最有利於受處罰者
    之規定，行政罰法第5條定有明文。查道路交通管理處罰條
    例第62條、67條業於94年12月28日修正公布，並於95年7月1
    日施行，惟本件違規行為發生時及原處分機關之最初裁決時
    ，均在該條例修正施行之前，揆諸前揭規定，應適用修正前
    之規定，無新舊法比較適用問題，合先敘明。
四、次按刑法第185條之4規定駕駛動力交通工具肇事，致人死傷
    而逃逸之處罰，立法目的係為了維護交通安全，加強救護，
    減少被害人的死傷，促使駕駛人於肇事後，能對被害人即時
    加以救護，並確保被害人民事上之求償請求權；而道路交通
    管理處罰條例第62條第1項規定關於駕駛汽車肇事致人受傷
    或死亡而逃逸罪責的成立宗旨，在於能夠及時給予受傷者作
    出救護的舉動，來避免傷害的加重或者死亡的發生，此時如
    未作出相當之舉止措施而離去，即能謂有逃逸之主觀意思，
    蓋道路交通事故發生後，有受傷或死亡之情形者，應即時救
    護或採必要之措施，以防損害範圍之擴大。如駕駛人於肇事
    後，隨即駕車逃離現場，不僅使肇事責任認定困難，更可能
    使受傷之人喪失生命，自有從嚴處理之必要；又終身不得考
    領駕駛執照之規定，同係為維護車禍事故被害人生命安全、
    身體健康必要之公共政策，且在責令汽車駕駛人善盡行車安
    全之社會責任，屬維持社會秩序及增進公共利益所必要，司
    法院大法官釋字第284號、第531號解釋可資參照。職是之故
    ，汽車駕駛人駕駛汽車發生交通事故，不論其責任之歸屬為
    何，即有義務留在肇事現場，採取救護或其他必要措施，並
    向警察機關報告，以保護他人權益，同時釐清肇事責任，自
    不待言。此二法規之立法目的係屬同一，在構成要件之解釋
    自應同一，以避免法律適用之失衡。
五、經查：本件異議人雖矢口否認有逃逸之故意與犯行，惟經本
    院依職權調閱臺灣板橋地方法院九十五年度偵字第八一一○
    號偵查卷，被害人李佳鴻確實因與異議人發生事故因而受有
    以、頭皮、頸之挫傷及口之開放性傷口等傷害，有祐民醫院
    診斷證明書一件在卷可稽。又在場證人林慶華證稱略以：95
    年1 月14日早上8 點，我是在重新、文化北路擔任義交...
    我看到李佳鴻受傷了，我就說要報警處理，被告一聽要報警
    ，就把李佳鴻帶到旁邊洽談... ，我就聽到被告說，車禍是
    大家倒楣，被告並塞了1000元給李佳鴻，被告就走掉了等語
    （見臺灣板橋地方法院檢察署95年4 月17日偵訊筆錄）。被
    害人李佳鴻證稱略以：雙方發生事故，我倒地受傷，由義交
    扶我起來，我說要報警處理，義交林慶華亦在旁，我留很多
    血頭暈眩，甲○○說他趕時間，我要求他留手機電話，甲○
    ○留下0000000000 號 ，然後給我1000元，我並沒有同意該
    和解之條件，而且我很不舒服，我說我要先看醫生，然後甲
    ○○便未經我同意而離去等語（見臺北縣政府警察局三重分
    局95年1 月17日警詢筆錄）。異議人甲○○在檢察官偵訊時
    則供述：（為何留0000 000000 的假電話給李佳鴻？）我看
    李佳鴻一直要錢所以就隨便留一隻電話給他等語（見臺灣板
    橋地方法院檢察署95年4 月17日偵訊筆錄）。另按臺灣板橋
    地方法院檢察署檢察官緩起訴處分書、異議人所立肇事逃逸
    悔過書，異議人確實因駕車肇事致被害人受有傷害，且在案
    發當下，異議人本應採取救護或其他必要措施，並向警察機
    關報告，不得駛離現場，惟異議人下車察看後，未對被害人
    採取任何之救護措施，放任被害人處於血流不止之狀態，而
    當時在場之義交表示要報警處理時，異議人即將被害人帶之
    一旁，在未徵得被害人之同意下，硬塞給被害人1000元，欲
    草率了事，並留下虛偽之電話號碼，即以趕時間為由，騎乘
    機車逕自離去，事後經被害人報案方為警循線查獲。參酌前
    揭說明，異議人確有肇事致人受傷而逃逸之事實甚明。從而
    ，原處分機關依據修正前道路交通管理處罰條例第62條第1
    項，裁處吊銷異議人駕駛執照，並依同條例第67條第1 項為
    終身禁考之處分，洵無違誤，量罰亦屬妥適，應予維持，本
    件異議為無理由，應予駁回。
據上論斷，應依道路交通案件處理辦法第19條，裁定如主文。
中    華    民    國    95    年    7     月    28    日
                  交通法庭    法  官   李 君 豪
以上正本證明與原本無異。
如不服本裁定，應於送達後5日內，向本院提出抗告狀。
                              書記官   蕭 汝 芳
中    華    民    國    95    年    7     月    28    日


司法院資訊處製作；財團法人民間司法改革基金會備份。
